【裁判字號】    98,訴,1871
【裁判日期】    980603
【裁判案由】    毒品危害防制條例
【裁判全文】
臺灣臺中地方法院刑事判決              98年度訴字第1871號
公  訴  人  臺灣臺中地方法院檢察署檢察官
被      告  乙○○
上列被告因違反毒品危害防制條例案件，經檢察官提起公訴（98
年度毒偵字第1314號），嗣經本院合議庭裁定由受命法官獨任行
簡式審判程序，本院判決如下：
    主    文
乙○○施用第一級毒品，累犯，處有期徒玖月，扣案之第一級毒
品海洛因壹小包含袋重零點貳貳貳陸公克（驗餘淨重零點零貳捌
肆公克、空包裝重零點壹玖肆貳公克）沒收銷燬之、注射針筒壹
支沒收。
    犯罪事實
一、乙○○前因施用毒品案件，經法院裁定送觀察勒戒、強制戒
    治、停止戒治付保護管束，及論罪科刑之執行，最近一次係
    因施用毒品及贓物案件，於民國94年12月26日，經本院以94
    年度訴字第3103號分別判處有期徒刑1年2月、10月、3月，
    並定其應執行為有期徒刑2年確定，嗣再經減刑及與其另犯
    施用毒品案件之有期徒刑1年1月、9月部分，由本院以96年
    度聲減字第1097號裁定分別減刑為7月、5月、1月又15日、6
    月又15日、4月又15日，並定其應執行刑為有期徒刑3年7月
    確定，於96年7月16日執行完畢。詎其仍不知警惕，於施用
    毒品案件經法院論罪科刑執行完畢獲釋放後之5年內，再基
    於施用第一級及第二級毒品之犯意，於98年3月28日晚間8、
    9時許，在其位於臺中市○區○○○街81號9樓之4居所內，
    以將第一級毒品海洛因及第二級毒品甲基安非他命一起置於
    注射針筒內，再以水稀釋混合後，注射於身體血管之方式，
    同時施用第一級毒品海洛因及第二級毒品甲基安非他命1次
    。嗣於98年3月31日上午10時45分許，為警持本院所核發之
    搜索票在上開居所內查獲，並扣得第一級毒品海洛因1小包
    含袋重0.23公克（嗣因鑑驗滅失0.0074公克；驗餘淨重0.02
    84公克，空包裝重0.1942公克）及其所有供施用第一級、第
    二級毒品所用之注射針筒1支（另扣得與本案無關之本票3張
    、借據1張、陳福貴身分證1枚，及詹勝翔之戶籍謄本影本2
    張、重型機車駕照影本1張等）。
二、案經臺中市警察局第五分局報請臺灣臺中地方法院檢察署檢
    察官偵查起訴。
    理    由
一、上開事實，業據被告乙○○於本院審理時坦承不諱，並有上
    開查獲物品扣案可稽，且被告為警查獲後，經警徵得其同意
    所採集尿液，經送驗結果，呈嗎啡、甲基安非他命陽性反應
    ，有中山醫學大學附設醫院檢驗科藥物檢測中心實驗編號第
    0000000號檢驗報告1紙在卷可證，另扣案之白色粉末1包，
    經送請行政院衛生署草屯療養院鑑驗結果，亦確係第一級毒
    品海洛因無訛，有該院97年4月8日草療鑑字第0980400039號
    鑑定書在卷可稽，堪認被告上開自白確與事實相符，足以採
    信。按施用第一、二級毒品為犯罪行為，毒品危害防制條例
    第10條定有處罰明文。故施用第一、二級毒品者，依前揭規
    定本應科以刑罰。惟基於刑事政策，對合於一定條件之施用
    者，則依同條例第20條、第23條之規定，施以觀察、勒戒及
    強制戒治之保安處分。又毒品危害防制條例於92年7月9日修
    正公布，自93年1月9日施行，其中第20條、第23條將施用毒
    品之刑事處遇程序，區分為「初犯」及「5年內再犯」、「5
    年後再犯」。依其立法理由之說明：「初犯」，經觀察、勒
    戒或強制戒治後，應為不起訴處分或不付審理之裁定；經觀
    察、勒戒或強制戒治執行完畢釋放後，「5年內再犯」者，
    因其再犯率甚高，原實施之觀察、勒戒及強制戒治既已無法
    收其實效，爰依法追訴或裁定交付審理。至於經觀察、勒戒
    或強制戒治執行完畢釋放後，「5年後再犯」者，前所實施
    之觀察、勒戒或強制戒治已足以遮斷其施用毒品之毒癮，為
    期自新及協助其斷除毒癮，仍適用「初犯」規定，先經觀察
    、勒戒或強制戒治之程序。從而依修正後之規定，僅限於「
    初犯」及「5年後再犯」二種情形，始應先經觀察、勒戒或
    強制戒治程序。倘被告於5年內已再犯，經依法追訴處罰，
    縱其第3次（或第3次以上）再度施用毒品之時間，在初犯經
    觀察、勒戒或強制戒治執行完畢釋放5年以後，已不合於「5
    年後再犯」之規定，且因已於「5年內再犯」，顯見其再犯
    率甚高，原實施觀察、勒戒或強制戒治，已無法收其實效，
    即應依該條例第10條處罰。至於第3次（或第3次以上）施用
    毒品之時間，是否宜有期間限制？以多久為適宜？則分屬刑
    事政策、專門醫學之範圍，非審判機關所能決定，有待循立
    法途徑解決（最高法院97年度第5次刑事庭會議決議）。而
    查被告前因施用毒品案件，經法院裁定送觀察勒戒、強制戒
    治、停止戒治付保護管束，及論罪科刑之執行，最近一次係
    因施用毒品及贓物案件，於94年12月26日，經本院以94年度
    訴字第3103號分別判處有期徒刑1年2月、10月、3月，並定
    其應執行為有期徒刑2年確定，嗣再經減刑及與其另犯施用
    毒品案件之有期徒刑1年1月、9月部分，由本院以96年度聲
    減字第1097號裁定分別減刑為7月、5月、1月又15日、6月又
    15日、4月又15日，並定其應執行刑為有期徒刑3年7月確定
    ，於96年7月16日執行完畢之事實，有臺灣臺中地方法院檢
    察署刑案資料查註紀錄表、臺灣高等法院被告前案紀錄表各
    1份附卷足憑，其於施用毒品案件經法院論罪科刑執行完畢
    獲釋放後5年內，再犯毒品危害防制條例第10條之罪，事證
    明確，被告犯行，洵堪認定。
二、查海洛因、甲基安非他命分別係毒品危害防制條例第2條第2
    項第1款、第2款規定之第一級、第二級毒品，是被告所為係
    犯條例第10條第1項、第2項之施用第一級、第二級毒品罪。
    被告持有第一級、第二級毒品之低度行為，應為施用之高度
    行為所吸收，不另論罪。又被告以一行為同時觸犯施用第一
    級毒品罪及施用第二級毒品罪，為想像競合犯，應依刑法第
    55條之規定，從一重之施用第一級毒品罪處斷。被告前因施
    用毒品案件，經法院裁定送觀察勒戒、強制戒治、停止戒治
    付保護管束，及論罪科刑之執行，最近一次係因施用毒品及
    贓物案件，於94年12月26日，經本院以94年度訴字第3103號
    分別判處有期徒刑1年2月、10月、3月，並定其應執行為有
    期徒刑2年確定，嗣再經減刑及與其另犯施用毒品案件之有
    期徒刑1年1月、9月部分，由本院以96年度聲減字第1097號
    裁定分別減刑為7月、5月、1月又15日、6月又15日、4月又
    15日，並定其應執行刑為有期徒刑3年7月確定，於96年7月
    16日執行完畢，已如前述，其於有期徒刑執行完畢後5年內
    ，再故意犯本件有期徒刑以上之罪，依刑法第47條第1項之
    規定，構成累犯，並應加重其刑。爰審酌被告前已有施用毒
    品前科，有上開刑案紀錄表可查，今再為施用，法治觀念之
    淡薄，然施用毒品究屬戕害自身健康之犯罪，被告施用毒品
    尚未造成他人明顯之危害，且於本院審理中已坦承犯行，犯
    後態度尚稱良好，並兼衡被告犯罪之動機、目的、手段、生
    活狀況及智識程度，暨其於偵訊中已供出上手（另由檢察官
    偵辦中，現尚未破獲）之犯罪後態度，及公訴人據此請求量
    處妥適之刑等一切情狀，量處如主文所示之刑。扣案之海洛
    因1小包（原含袋重0.23公克，嗣因鑑驗滅失0.0074公克；
    鑑驗後，驗餘淨重0.0284公克、空包裝重0.1942公克），係
    毒品危害防制條例第2條第2項第1款所定之第一級毒品，應
    依同條例第18條第1項前段規定，予以宣告沒收銷燬之（包
    裝袋因已沾染第一級毒品海洛因，無可析離，自應視為第一
    級毒品海洛因，併予沒收銷燬之；另因鑑驗耗損之第一級毒
    品海洛因0.0074公克，因已滅失，爰不併予宣告沒收銷燬之
    ）。又扣案之注射針筒1支係供被告施用第一級、第二級毒
    品所用，且係被告所有之物，業經被告陳明在卷，應依刑法
    第38條第1項第2款規定予以宣告沒收。至另扣案之本票3張
    、借據1張、陳福貴身分證1枚，及詹勝翔之戶籍謄本影本2
    張、重型機車駕照影本1張等，經核與本案無關，尚與宣告
    沒收或沒收銷燬之要件不合，爰不併予宣告沒收或沒收銷燬
    之。
據上論斷，應依刑事訴訟法第273條之1第1項、第299條第1項前
段，毒品危害防制條例第10條第1項、第2項、第18條第1項前段
，刑法第11條、第55條、第47條第1項、第38條第1項第2款，判
決如主文。
本案經檢察官甲○○到庭執行職務。
中    華    民    國    98    年    6     月    3     日
                  刑事第17庭  法  官  林世民
上正本證明與原本無異。
如不服本判決，應於送達後10日內向本院提出上訴狀（須附繕本
），上訴於臺灣高等法院臺中分院。
上訴書如未敘述理由，應於上訴期間屆滿後20日內補提理由書於
本院。
                              書記官  紀俊源
中    華    民    國    98    年    6     月    3     日
附錄論罪科刑法條：
毒品危害防制條例第10條：
施用第一級毒品者，處6月以上5年以下有期徒刑。
施用第二級毒品者，處3年以下有期徒刑。


司法院資訊處製作；財團法人民間司法改革基金會備份。
